臺灣臺北地方法院民事判決　　　　　　　96年度再易字第33號
再審原告　　乙○○
再審被告　　甲○○
上列當事人間請求給付會款事件，再審原告對於民國96年6 月12
日本院95年度簡上字第460 號確定判決提起再審之訴，本院判決
如下：
    主     文
再審之訴駁回。
再審訴訟費用由再審原告負擔。
    事實及理由
一、按再審之訴，應於30日之不變期間內提起；前項期間，自判
    決確定時起算，民事訴訟法第五百條第一項、第二項前段分
    別定有明文。查，兩造間給付會款事件，前經本院95年度簡
    上字第460 號判決確定，並於民國96年6 月20日送達再審原
    告，有本院送達證書可稽。從而，再審原告於96年7 月9 日
    提起本件再審之訴，並未逾越法定期間，應予准許，合先敘
    明。
二、再審原告部分：
  (一)原確定判決未調查再審被告所持會單是否真正，又未調查該
    會單記載內容及證人余蕙玲證述「被告曾經告訴我原告有得
    標過，兩個會都有」等，與再審被告主張「從未參加投標，
    故尾會得標」是否相符以作判斷，事涉再審被告是否為真正
    會員、得否請求給付會款及給付金額等事項之判斷。另余蕙
    玲與再審原告有訟爭關係，其為再審被告作證，影響證詞之
    真實性，原確定判決未就余蕙玲與兩造利害關係，及會單內
    容加以斟酌，有重要證據漏未斟酌之情。
  (二)再審被告前此均表示對於87年第一合會，從未以匯款方式繳
    交會款，事後卻提出三紙匯款單表示為繳交會款之用，主張
    已有矛盾；顯然該匯款單並非作為繳交會金之用，此並已足
    影響再審被告有無繳交會款及以何種方式繳交會款一事之判
    斷，原審未對再審被告歷次主張及陳述資料加以審酌。再者
    ，臺灣板橋地方法院92年度簡上字第332 號判決認兩造於86
    年至88年間金錢往來，悉以匯款方式為之，是苟再審被告確
    有如期繳納本件87年開始之合會，以該合會係自87年3 月至
    89年2 月止以觀，當有各期匯款資料，然再審被告並未能提
    出各期匯款紀錄，其是否有繳交每期會款即非無疑。詎原確
    定判決僅以再審原告於合會結束後曾將得標會款一部交與再
    審被告，反推再審被告應已繳交其他其會款，推論有違論理
    法則；復未先調查兩造分居中再審被告以何種方式繳交會款
    以及是否確有依該方式繳交會款，亦未就上述臺灣板橋地方
    法院92年度簡上字第332 號民事判決所為就兩造間金錢往來
    方式之認定內容以及再審原告之帳戶資料予以審酌後再行判
    斷，顯有重要證據漏未斟酌。
  (三)本件89年第二合會開始時，87年合會已結束，苟有積欠再審
    被告會款，衡情，其在未獲全部清償前當不會再參加89年合
    會，或至少要求將其應會款抵充89年合會之各期會款。然其
    未為任何主張如期繳交89年合會各期會款，原審亦未就此一
    足以影響再審原告有無積欠會款判斷之事，予以斟酌，已有
    重要證據漏未斟酌。
    為此依民事訴訟法第四百三十六條之七、第四百九十七條規
    定，提起本件再審之訴。
三、再審被告部分：
  (一)原確定判決對於再審被告是否為會單真正會員，已有明確認
    定，再審被告提出會單原本，並不足以影響判決結果：
  (1)再審原告於原確定判決審理過程中，僅否認87年3 月第一合
    會再審被告是否為真正合會會員。就此爭執，原確定判決已
    於事實及理由第四點第(一)項為實質判斷，並認定再審被告確
    為合會會員。故合會會單原本提出與否，並無影響原判決就
    再審被告是否為真正會員之判斷。
  (2)再審原告於原確定判決案件審理過程中，從未質疑再審被告
    提出之會單影本有何不實，亦未請求命再審被告提出會單，
    可證再審原告於原審亦認提出會單原本並非重要，且無關訴
    訟。詎於提起再審時始主張此為「重要證據」，明顯無據。
  (二)證人余蕙玲已於第一審到庭證明再審被告確為會員，且證人
    與再審原告涉訟與本案無關，並無再傳訊或調查證人余蕙玲
    會單內容記載之必要：
  (1)證人余蕙玲已於94年12月2 日第一審到庭證稱再審被告為合
    會會員之一，並經原確定判決認定屬實。再審原告再就原確
    定判決職權之行使及證據之調查爭執，顯非適法之再審理由
    。
  (2)依原確定判決理由之記載，足證再審原告確於再審被告得標
    後，匯部分得標款予再審被告；且再審原告於原審，就合會
    會單上記載之開標金額、內容並無爭執，顯見再審被告得標
    之時間及事實均已明確，無再傳訊證人余蕙玲之必要。
  (3)證人余蕙玲同為合會會員，其依據事實證明再審被告是否為
    合會會員，並無不當。至其是否與再審原告涉訟，與本案無
    關。
  (三)原確定判決就再審被告有無繳納合會會款，已審酌雙方主張
    ，並調查證據所做之實質判斷，再審原告於再審時仍就再審
    被告是否按期繳納會款繳款方式爭執，主張原判決未加斟酌
    ，顯不符再審規定。蓋再審被告於前案審理中已具結說明陸
    續找尋證據之原委，且原審亦因再審被告尋得與合會開標金
    額相符之匯款證據等，證明再審被告確為合會會員。另就再
    審原告抗辯再審被告是否按期繳納一事，業經原確定判決於
    理由第四點第(一)項為認定，且該認定並無違背經驗或證據法
    則之處。是再審被告每期會款之支付方式，係以現金或匯款
    方式，即非重要，不足以影響判決之結果。
四、按依民事訴訟法第四百六十六條不得上訴於第三審法院之事
    件，除前條規定外，其經第二審確定之判決，如就足影響於
    判決之重要證物，漏未斟酌者，亦得提起再審之訴，民事訴
    法第四百九十七條著有明文，並為同法第四百三十六條之七
    所明定。惟所謂就足以影響判決之重要證物漏未斟酌，係指
    足以影響於判決基礎之重要證物，於前訴訟程序業已提出，
    然未經確定判決加以斟酌或不予調查或未為判斷，且該證物
    足以動搖原確定判決基礎者。經查：
  (一)再審被告即原告於起訴時，即將互助會單2 張分別列為原證
    一、原證二，並經本院送達繕本予再審原告即被告；嗣再審
    原告於94年9 月20日、同年11月2 日具狀，及同年9 月30日
    、12月2 日、95年1 月13日到場時，均未就會單之真正及會
    單記載內容為爭執，且於95年6 月16日到場時自承：「89年
    之互助會會單是在原告手中，87年之會單則也在原告手中」
    （見94年度北簡字第24181 號卷第127 頁）等語，亦未否認
    會單之真正及會單記載之內容。至其95年1 月13日答辯狀雖
    稱：未交付會單云云，惟其實僅敘述兩造斯時為夫妻關係、
    曾同居一處，再審被告取得會單並非難事，尚非爭執會單及
    會單記載內容之真正；又其於同年6 月20日答辯狀所附其於
    臺灣板橋地方法院93年度簡上字第85號案件所提之爭點整理
    狀（即被證一）雖亦稱「可能係原告於住處拾獲」云云，惟
    該附件係其就另件與林麗華間事件所提答辯狀，本件尚難遽
    予援引，況其上開所述，實難謂係否認會單之真正，理由同
    前。此外，本院95年度簡上字第460 號案件準備程序時，經
    受命法官協議兩造：再審原告於87年3 月間，以陳麗珠名義
    召集第一合會並自任會首，該會單編號第22之會員記載為「
    甲○○」之會員應得會款1 百15萬元（見原審卷按即94年度
    北簡字第24181 號卷第4 頁）；另再審原告又於89年2 月間
    ，再以陳麗珠名義召集第二合會並自任會首，再審被告為該
    合會會員、參加2 會（見同上卷第3 頁），且已繳13期會款
    、均未得標為不爭執事項（見該卷第65頁）；並於上該不爭
    執事項中，記明相關證物在原第一審卷之頁數，而兩造訴訟
    代理人就之均未表意見，實足認會單及會單記載內容之真正
    ，殆屬無疑。再審原告主張原確定判決未調查再審被告所持
    會單是否真正，又未調查該會單記載內容，謂有重要證物漏
    未斟酌云云，殊無可採。
  (二)民事訴訟法第四百九十六條第十三款所謂證物，不包含證人
    在內，有最高法院29年上字第696 號判例意旨可參。依此，
    同法第四百九十七條之證物，亦應專指物證，而不包含人證
    在內（臺灣高等法院89年再易字第116 號、93年再易字第17
    0 號判決亦同此認定）。是再審原告自不得以原審未斟酌證
    人余蕙玲之證述與再審被告是否相符，據為再審理由提起再
    審。且上揭證人係於94年12月2 日言詞辯論時，於擔負偽證
    罪責之心理下，具結後而為證述，遍觀卷內，復均查無任何
    足資證明證人證言顯不可信或偏頗之證據，從而，原審採為
    判斷依據，並無不合。再審原告僅空言指摘其與兩造間有利
    害關係云云，而全未提出任何證據以實其說，難謂可採。
  (三)再審被告確為第一合會會員，且已依約履行繳納會款之義務
    ，業經原確定判決於判決理由四(一)詳加敘述。至其付款方式
    究以現金或匯款行之，尚非足以動搖原確定判決之基礎；準
    此，再審原告主張原審漏未斟酌臺灣板橋地方法院92年度簡
    上字第332 號判決所認定兩造金錢往來之方式，亦無必要。
    況查，前開臺灣板橋地方法院判決理由四係認定再審被告自
    88年8 月30日起至同年12月7 日止迭有匯款紀錄，此核適與
    再審被告提出之88年9 月27日、同年11月29日、89年1 月26
    日匯款單（見94年度北簡字第24181 號卷第110 頁）所示期
    間大致相符。且此實均屬原確定判決證據取捨之當否問題，
    尚與是否足以影響於判決之重要證物漏未斟酌無涉。末就再
    審原告主張其苟積欠再審被告會款，再審被告於未獲全部清
    償前當不會參加89年合會，或至少要求將其應會款抵充89年
    合會之各期會款云云，純屬抗辯之意見表述，並未於原審提
    出任何證據以實其說。從而，當亦無原審有重要證據漏未斟
    酌之情。
五、綜上，本件再審原告之主張，均無民事訴訟法第四百九十七
    條所規定之情形，其指摘原確定判決不當，求予廢棄改判云
    云，顯無理由，爰依同法第五百零二條第二項之規定，不經
    言詞辯論，逕予判決駁回。
據上論結，依民事訴訟法第五百零二條第二項、第七十八條，判
決如主文。
中　　華　　民　　國　　96　　年　　10　　月　　19  　日
                  民事第四庭  審判長法　官　 翁昭蓉
　                                  法　官 　賴武志
                    　　　　　　　  法  官   王幸華
以上正本係照原本作成。
本判決不得上訴。
中　　華　　民　　國　　96　　年　　10　　月　　19　　日
                                    書記官   江虹儀
